臺灣臺北地方法院刑事判決　　　　　　　96年度重訴字第28號
公　訴　人　臺灣臺北地方法院檢察署檢察官
被　　　告　甲○○
選任辯護人　林小燕律師
上列被告因違反銀行法案件，經檢察官提起公訴（94年度偵字第
23992號、95年度偵字第13192、24797號），本院判決如下：
    主  文
甲○○共同違反非銀行不得辦理國內外匯兌業務之規定，處有期
徒刑貳年。緩刑肆年。
    事  實
一甲○○自民國九十一年十二月十八日間起至九十五年三月二十
  三日止，明知除法律另有規定外，非銀行不得辦理國內外匯兌
  業務，竟與大陸地區真實姓名年籍不詳之成年男子「林天賜」
  ，基於共同犯意之聯絡，對外經營臺灣地區與大陸地區間之匯
  兌業務，由甲○○提供不知情之兄林金生（經檢察官為不起訴
  處分）、友人林維誠所有附表編號一、四所示聯邦商業銀行中
  港簡易型分行（下稱聯邦銀行中港分行）、安泰商業銀行景美
  分行（下稱安泰銀行景美分行）帳戶，及自己所有附表編號二
  、三、五所示聯邦銀行中港分行、安泰銀行景美分行、臺北富
  邦商業銀行萬隆分行（下稱臺北富邦銀行萬隆分行）帳戶，作
  為兩岸間匯兌之帳戶。其方式係甲○○提供上開帳戶，若在大
  陸地區之林天賜需付款予在臺灣地區之客戶時，則撥打甲○○
  0000000000號之行動電話門號或以傳真方式，告以帳戶、姓名
  、匯款金額等資料，由甲○○依照林天賜指示，將款項匯入指
  定之帳戶；或臺灣地區人民需付款予大陸地區客戶時，則將款
  項匯入甲○○所使用如附表所示之帳戶，林天賜於收到客戶匯
  款傳真，確定收到匯款後，由林天賜於大陸地區交付等額人民
  幣或匯入指定之大陸地區帳戶，完成匯款手續，以達成在大陸
  地區交易臺灣地區付款或在臺灣地區交易大陸地區付款之目的
  而辦理匯兌，實際經營臺灣地區與大陸地區間之匯兌業務，甲
  ○○並每月自林天賜處獲取新臺幣（下同）三千元至四千元之
  利益。甲○○以此模式從事非法國內外匯兌業務，總計經手非
  法外匯交易金額達二十億八千六百六十三萬三千二百七十六元
  。
二案經臺灣臺北地方法院檢察署檢察官及臺灣澎湖地方法院檢察
  署檢察官自動檢舉後呈請臺灣高等法院檢察署令轉臺北地方法
  院檢察署檢察官偵查起訴。
    理  由
一程序事項：被告以外之人於審判外之言詞或書面陳述，除法律
  有規定者外，不得作為證據，刑事訴訟法第一百五十九條第一
  項固有明文；惟被告以外之人於審判外之陳述，雖不符同法第
  一百五十九條之一至之四規定，而經當事人於審判程序同意作
  為證據，法院審酌該言詞陳述或書面陳述作成時之情況，認為
  適當者，亦得為證據。又當事人、代理人或辯護人於法院調查
  證據時，知有第一百五十九條第一項不得為證據之情形，而未
  於言詞辯論終結前聲明異議者，視為有前項之同意，同法第一
  百五十九條之五亦定有明文。本件公訴人及被告甲○○、辯護
  人於本院準備程序及審判程序中對於本案相關證人於偵查中之
  證述暨其他相關具傳聞性質之證據資料之證據能力，均表示沒
  有爭執，且迄於言詞辯論終結前亦未聲明異議。本院審酌本案
  證人之陳述及證據資料作成時之情況，核無違法取證或其他瑕
  疵，認為以之作為證據為適當，前述證人於審判外之陳述及相
  關證據資料，自得做為證據。
二認定事實所憑之證據及理由：前述事實除經被告自白外，並有
  附表編號一至四帳戶之匯款明細各一份、附表編號五帳戶之對
  帳單細項一份、附表編號三、四帳戶之客戶存提紀錄查詢表各
  一份、附表編號五委託書二百八十五張等附卷可證，且與證人
  林金生、林維誠、林忠富、王武周、陳泓汎、許詒領、劉建能
  、周迺忠、曾世邦之證言相符，足以擔保被告自白之真實性，
  本件證據明確，已可認定被告有事實欄所載之犯行，應依法論
  科。
三論罪科刑之依據
(一)被告行為後，刑法已於九十四年二月二日修正公布，並於九十
  五年七月一日施行，修正後第二條第一項規定：「行為後法律
  有變更者，適用行為時之法律。但行為後之法律有利於行為人
  者，適用最有利於行為人之法律。」此項修正乃為符合刑法第
  一條罪刑法定主義之要求，貫徹法律禁止溯及既往原則，屬規
  範行為後法律變更所生新舊法律比較適用之準據法，應逕適用
  修正後刑法第二條決定新舊法之適用，先予敘明。其中修正前
  第二十八條規定：「二人以上共同實施犯罪之行為者，皆為正
　犯」，修正施行後之規定則為：「二人以上共同實行犯罪之行
  為者，皆為正犯」；修正前刑法第五十九條規定：「犯罪之情
  狀可憫恕者，得酌量減輕其刑。」，修正施行後之規定則為：
  「犯罪之情狀顯可憫恕，認科以最低度刑仍嫌過重者，得酌量
  減輕其刑。」均僅就文字修正，無新舊法比較適用之問題。又
  緩刑部分之規定應逕適用新法，最高法院九十五年五月二十三
  日著有九十五年度第八次刑庭會議決議可參。
(二)核被告所為，係犯銀行法第一百二十五條第一項違反同法第二
  十九條第一項銀行不得辦理國內外匯兌業務之規定。學理上所
  稱之集合犯，係一種構成要件類型，亦即立法者針對特定刑罰
  規範之構成要件，已預設其本身係持續實行之複次行為，具備
  反覆、延續之行為特徵，將之總括或擬制成一個構成要件之集
　合犯行為，此種犯罪以反覆實行為典型、常態之行為方式，具
  侵害法益之同一性，因刑法評價上為構成要件之行為單數，因
　而僅包括的成立一罪。銀行法第二十九條第一項非銀行不得經
  營收受存款罪所稱「經營」，本質上即屬持續實行之複次行為
  ，具備反覆、延續之行為特徵，為集合犯，僅成立一罪，公訴
  意旨認屬繼續犯，應有誤會。又被告與林天賜間有犯意聯絡及
  行為分擔，為共同正犯。本院審酌被告所為對於我國對金融匯
  款交易秩序之掌控雖確有妨害，惟現今跨國匯款業務極為發達
  ，我國乃因特殊政策考量而限制與大陸地區之匯款業務，與重
  大危害金融秩序之犯罪相去甚遠，實難持之與危害金融秩序之
  經濟犯等視而使其同受此罰，本院認縱科以法定最低度刑，猶
  嫌過重且失之苛酷，情輕而法重，爰依刑法第五十九條酌減之
  ，並斟酌被告獲取之利益微薄，造成之損害輕微，惡性非重，
  且犯後坦承犯行，已知悔悟等一切情狀，量處如主文所示之刑
  。又被告前未曾受有期徒刑以上刑之宣告，有臺灣高等法院被
  告全國前案紀錄表一份存卷可證，且其已遵守公訴人之要求，
  於九十六年九月十三日向財團法人創世社會福利基金會捐款五
  十萬元，有該基金會捐助收據在卷可憑，經此起訴審判，應無
  再犯之虞，本院認為對其科處之刑，以暫不執行為適當，併為
  緩刑四年之諭知，以啟自新。
四適用之法條：刑事訴訟法第二百九十九條第一項前段，銀行法
  第一百二十五條第一項，刑法第二十八條、第五十九條、第七
  十四條第一項第一款。
本案經檢察官熊南彰到庭執行職務
中　　華　　民　　國　　96　　年　　9 　　月　　26　　日
　　　　　　　　　刑事第十五庭  審判長法　官　廖紋妤
                                      法  官  劉秀君
                                      法  官  邱蓮華
上正本證明與原本無異。
如不服本判決，應於判決送達後10日內，向本院提出上訴狀。
                                      書記官  王黎輝
中　　華　　民　　國　　96　　年　　9　　 月　　29　　日
附表
┌──┬───┬──────────┬───────┐
│編號│戶　名│　 銀　　　　行　　 │　帳　　　號　│
├──┼───┼──────────┼───────┤
│1　 │林金生│聯邦銀行中港分行　　│000000000000  │
├──┼───┼──────────┼───────┤
│2　 │甲○○│聯邦銀行中港分行　　│000000000000　│
├──┼───┼──────────┼───────┤
│3　 │甲○○│安泰銀行景美分行　　│00000000000000│
├──┼───┼──────────┼───────┤
│4　 │林維誠│安泰銀行景美分行　　│00000000000000│
├──┼───┼──────────┼───────┤
│5　 │甲○○│臺北富邦銀行萬隆分行│000000000000  │
└──┴───┴──────────┴───────┘
附錄論罪科刑法條
銀行法第29條第1項
除法律另有規定者外，非銀行不得經營收受存款、受託經理信託
資金、公眾財產或辦理國內外匯兌業務。
銀行法第125條第1項
違反第二十九條第一項規定者，處三年以上十年以下有期徒刑，
得併科新臺幣一千萬元以上二億元以下罰金。其犯罪所得達新臺
幣一億元以上者，處七年以上有期徒刑，得併科新臺幣二千五百
萬元以上五億元以下罰金。
